最高法院刑事判決　　　　　　九十六年度台上字第五六六四號
上　訴　人　甲○○
上列上訴人因違反槍砲彈藥刀械管制條例案件，不服台灣高等法
院中華民國九十六年八月一日第二審判決（九十六年度上訴字第
一三一七號，起訴案號：台灣基隆地方法院檢察署九十五年度偵
字第三一三四、三二七二號），提起上訴，本院判決如下：
    主  文
上訴駁回。
    理  由
按刑事訴訟法第三百七十七條規定，上訴於第三審法院，非以判
決違背法令為理由，不得為之。是提起第三審上訴，應以原判決
違背法令為理由，係屬法定要件。如果上訴理由書狀並未依據卷
內訴訟資料，具體指摘原判決不適用何種法則或如何適用不當，
或所指摘原判決違法情事，顯與法律規定得為第三審上訴理由之
違法情形，不相適合時，均應認其上訴為違背法律上之程式，予
以駁回。本件上訴人甲○○上訴意旨略稱：(一)上訴人一再否認扣
案制式槍、彈及擦槍工具為其所有，並陳明係案外人簡志勳所有
，而警員張哲男在第一審證稱本案有監聽資料及查訪鄰居資料可
證，此等資料可證實是否有簡志勳其人，亦可證實該制式槍彈等
物品是否為簡志勳所持有，自有調查之必要，上訴人於原審亦一
再請求調閱，然原審對此應於審判期日調查之證據卻未加以調查
，判決當然違背法令。(二)上訴人於原審主張符合自首要件，原審
不予採信，其理由係本件警員於監聽上訴人電話過程中得知上訴
人涉嫌持有槍、彈，然原審並未調取監聽譯文等資料，亦未在判
決理由中詳述何以不加以調查，原審判決理由不備，當然違背法
令。(三)原判決認定上訴人並非自首，其理由係警員在監聽上訴人
電話過程中得知上訴人持有槍、彈，然卷內卻無任何監聽上訴人
電話之通訊監察書，亦無任何通聯譯文，再證人張哲男證稱係「
從另一件槍、毒案件監聽中發現被告（即上訴人）持有槍械、毒
品」，可知當時監聽對象並非上訴人，而係其他案件，是以原判
決理由矛盾，當然違背法令。(四)依原判決理由之記載，顯係認定
警員張哲男等在監聽譯文中即已知上訴人將制式槍、彈藏放於台
北縣新莊市○○路九十七巷六號五樓。然原審引用張哲男之證述
，係稱「在監聽時我就知道他有槍，先到內湖搜索時，先查到毒
品，我問被告（上訴人）槍放何處？被告自己說是放在新莊……
」。原判決援引張哲男之證述謂槍、彈係上訴人自己說放在新莊
並非員警監聽時發現藏放在新莊，卻又謂員警在監聽時即已知悉
槍、彈藏放在新莊，前後理由相互矛盾，當然違背法令云云。
惟查證據之取捨、證明力之判斷，以及事實有無之認定，屬事實
審法院之職權，苟其取捨、判斷及認定，並不違背經驗法則及論
理法則，即不容任意指為違法，而執為適法之第三審上訴理由。
本件原審認定上訴人有原判決事實所載於民國九十五年二月間某
日，以新台幣十五萬元購入具殺傷力之制式半自動手槍一支、改
造手槍一支、子彈二顆、及改造子彈一顆，即未經許可，持有該
等槍、彈，至九十五年七月八日及同月九日為警查獲等情，係依
憑上訴人在警詢、偵查及審理時之自白、證人張哲男之證言、扣
案之上開制式手槍、改造手槍、制式子彈、改造子彈、內政部警
政署刑事警察局槍彈鑑定書（上開槍、彈經鑑定及實際試射，均
有殺傷力）、搜索票、扣押筆錄、第一審法院對扣案改造手槍、
及搜索錄影光碟之勘驗結果等證據資料，為綜合之判斷。並指駁
說明上訴人於審理中否認持有制式手槍及子彈犯行，辯稱查扣之
制式手槍及子彈係案外人簡志勳所有云云，為不可採；及證人張
哲東證稱：本件係警員於監聽過程中，得知上訴人涉嫌持有槍、
彈，而向法院聲請搜索票實施搜索，先起出扣案之制式手槍、子
彈後，上訴人始帶同警員至基隆市取出扣案之改造手槍，與自首
要件不符。因而撤銷第一審關於論處上訴人持有手槍部分之科刑
判決，改判依想像競合犯之規定仍論處上訴人持有制式手槍罪刑
（含另犯有持有改造手槍罪及持有子彈罪，累犯）。已詳細敘述
其所憑之證據及認定之理由。所為論斷，俱有卷存證據資料可資
覆按。經核並無違反經驗法則及論理法則、或有理由不備、理由
矛盾、或其他違背法令情形。再查：(一)按刑事訴訟法第三百七十
九條第十款所稱「依本法應於審判期日調查之證據」，係指該證
據在客觀上為法院認定事實及適用法律之基礎者而言，如當事人
聲請調查之證據，在客觀上非認定事實及適用法律基礎之證據，
既無調查之必要，自得不予調查，此種未予調查之情形，本不屬
於上開條款之範圍，事實審法院縱因未予調查，又未裁定駁回調
查之聲請，致訴訟程序違背首開規定，但此種訴訟程序之違法，
顯然於判決無影響，不得執以為上訴第三審之理由。原審依據上
訴人於警詢、偵查中之自白、證人張哲男之證言、及勘驗搜索錄
影光碟等調查證據所得，已足以證明扣案之制式手槍、子彈均係
上訴人所持有，及上訴人不符自首要件。原審因而未依上訴人之
聲請調閱通訊監察書、監聽譯文及查訪資料，亦未以裁定駁回其
聲請，或於判決理由予以說明，其踐行之訴訟程序雖有瑕疵，惟
顯然與判決無影響，依刑事訴訟法第三百八十條規定，自不得為
上訴第三審之理由。(二)原審並非以證人張哲男所稱實施通信監察
所取得之監聽譯文內容作為認定事實之證據，故原審未調取通訊
監察書及監聽譯文，自無判決理由矛盾之違法可言。其餘上訴意
旨就原審以調查及依憑證據所為認事採證職權之合法行使，以及
原判決已論列說明之事項，任憑己見任意指摘為違法，核與法律
規定得為第三審上訴理由之違法情形不相適合。其上訴違背法律
上之程式，應予駁回。
據上論結，應依刑事訴訟法第三百九十五條前段，判決如主文。
中　　華　　民　　國　九十六　年　　十　　月　二十五　日
                      最高法院刑事第八庭
                          審判長法官  陳　正　庸
                                法官  賴　忠　星
                                法官  林　開　任
                                法官  宋　　　祺
                                法官  韓　金　秀
      本件正本證明與原本無異
                                      書  記  官
中　　華　　民　　國　九十六　年　　十　　月　 三十 　日
                                                      Ｑ
